臺灣高雄地方法院民事判決　九十一年度重訴字第五一三號
　　原　　　告　大眾商業銀行股份有限公司
　　法定代理人　乙○○
　　訴訟代理人　甲○○
　　　　　　　　戊○○
　　被　　　告　丙○○
　　訴訟代理人　丁○○
右當事人間確認買賣契約契約關係事件，本院判決如左：
    主    文
確認原告與被告就坐落高雄縣仁武鄉○○段一○一─五九地號土地及該土地上建號五
三四號門牌號碼高雄縣仁武鄉綠園新村六十五號建物之買賣契約關係不存在。
訴訟費用由被告負擔。
    事實及理由
一、原告主張：被告於民國八十九年十二月一日與原告訂立買賣契約，向原告購買坐
    落於高雄縣仁武鄉○○段一○一─五九地號土地及該土地上建號五三四號門牌號
    碼高雄縣仁武鄉綠園新村六十五號房屋，約定買賣價金為新台幣（以下同）八百
    三十萬元，其中尾款五百萬元於稅單核發七日內，雙方完稅同時以現金支付之。
    依約被告應於稅單核發七日內即九十年三月二十日前支付上開尾款，然被告遲未
    支付，原告乃於九十一年二月二十五日以存証信函通知被告解除本件買賣契約。
    依財政部八十九年版房屋稅、契稅法令彙編契稅條例第二條釋示函令：「申報契
    稅後買賣雙方就契約之解除有爭議而未協議或裁判解約不得由單方撤銷契稅申報
    。」被告既不願與原告為該協議，原告乃起訴請求確認本件買賣契約法律關係因
    解除而不存在。聲明：（一）確認原告與被告就坐落高雄縣仁武鄉○○段一○一
    ─五九地號土地及該土地上建號五三四號門牌號碼高雄縣仁武鄉綠園新村六十五
    號建物之買賣關係不存在。（二）、訴訟費用由被告負擔。
二、被告則以：本件為買賣標的物之房屋土地係被告與訴外人丁○○合資購買，由被
    告與原告訂約，並支付十萬元訂金，其餘價金則約定由丁○○支付四百六十萬，
    尾款由被告負責支付。八十九年十二月十二日被告已將本件買賣契約之買受人權
    利轉讓予丁○○，而未支付尾款之人為被告，原告自不得解除本件兩造間之買賣
    契約，否則丁○○將損失已支付之買賣價金。並聲明：（一）、原告之訴駁回。
    （二）、訴訟費用由原告負擔。
三、本件原告就系爭買賣契約法律關係提起確認不存在之消極確認之訴，被告既主張
    不得解除契約，而認買賣關係仍存在。自使本件買賣關係是否存在處於不確定之
    不安狀態，此一狀態得以本件確認訴訟除去之，從而原告提起本件消極確認之訴
    應有確認利益，於此合先敘明。
四、兩造不爭執之事實：被告於民國八十九年十二月一日與原告訂立買賣契約，向原
    告購買坐落於高雄縣仁武鄉○○段一○一─五九地號土地及該土地上建號五三四
    號門牌號碼高雄縣仁武鄉綠園新村六十五號房屋，約定買賣價金為新台幣（以下
    同）八百三十萬元，其中尾款五百萬元於稅單核發七日內，雙方完稅同時以現金
    支付之。依約被告應於稅單核發七日內即九十年三月二十日前支付上開尾款，然
    被告遲未支付，原告乃於九十一年二月二十五日以存証信函通知被告解除本件買
    賣契約等事實為兩造所不爭執，且有原告提出之買賣契約書、存証信函、稅單附
    卷可稽，自堪信為真實。
五、按被告雖以：本件為買賣標的物之房屋土地係被告與訴外人丁○○合資購買，由
    被告與原告訂約，並支付十萬元訂金，其餘價金則約定由丁○○支付四百六十萬
    ，尾款由被告負責支付。八十九年十二月十二日被告已將本件買賣契約之買受人
    權利轉讓予丁○○，而未支付尾款之人為被告，原告自不得解除本件兩造間之買
    賣契約，否則丁○○將損失已支付之買賣價金云云為辯。然查本件買賣契約原存
    在於兩造之間，被告既未依契約第一條之規定支付尾款，原告依契約第九條通知
    被告解除契約自屬有據，從而，兩造間之買賣契約實已因原告通知解除契約而消
    滅。至被告所辯其於八十九年十二月十二日將本件買賣契約之買受人權利轉讓予
    丁○○縱屬實在，亦屬存於被告與丁○○兩人間之法律關係，丁○○得否依其他
    法律關係向被告求償乃係另一問題，此與原告對本件買賣契約解除權之存在與行
    使並無影響。從而，原告請求確認原告與被告就坐落高雄縣仁武鄉○○段一○一
    ─五九地號土地及該土地上建號五三四號門牌號碼高雄縣仁武鄉綠園新村六十五
    號建物之買賣契約關係不存在，即有理由。
六、結論：原告之訴為有理由，依民事訴訟法第七十八條，判決如主文。
中　　　華　　　民　　　國　　九十一　　年　　　七　　　月　　三十一　　日
                              臺灣高雄地方法院民事第一庭
~B法　　　官　蔡國卿
右為正本係照原本作成。
如不服本判決，應於送達後廿日內，向本院提出上訴狀並表明上訴理由，如於本
判決宣示後送達前提起上訴者，應於判決送達後十日內補提上訴理由書（須附繕本）。
中　　　華　　　民　　　國　　九十一　　年　　　八　　　月　　　一　　　日
~B法院書記官　王壹理
